臺灣基隆地方法院民事判決
110年度訴字第473號
原      告  莊連喜  

            莊芝寧  

共      同
訴訟代理人  林春華律師
被      告  劉佳威  

上列當事人間請求給付借款事件，本院於民國111年7月14日言詞
辯論終結，判決如下：
    主  文
被告應給付原告莊連喜新臺幣壹拾捌萬元，及自如附表三所示利
息起算日起，均至清償日止，按年息百分之五計算之利息。
原告莊連喜其餘之訴駁回。 
被告應給付原告莊芝寧新臺幣陸拾玖萬貳仟柒佰捌拾陸元，及自
民國一百一十一年七月十四日起至清償日止，按年息百分之五計
算之利息。
原告莊芝寧其餘之訴駁回。
訴訟費用由被告負擔。
    事實及理由
一、被告經合法通知，未於言詞辯論期日到場，核無民事訴訟法
    第386條所列各款情形，爰依民事訴訟法第385條第1項前段
    之規定，准原告之聲請，由其一造辯論而為判決。
二、原告起訴主張：
　　原告莊芝寧與被告前因網路遊戲結識交往，而自雙方交往之
    初，被告即屢以其需錢孔急為由向原告莊芝寧借款，復因雙
    方分別居住高雄、基隆，距離遙遠、往來不便，原告莊芝寧
    基於對被告之信任，遂將其所有台新國際商業銀行(下稱台
    新銀行)、合作金庫商業銀行(下稱合作金庫)帳戶之提款卡
    及金融卡交付予被告，以供被告向原告莊芝寧借款時得隨時
    自前開帳戶提領現金取用，被告並於如附表一所示日期，自
    原告莊芝寧所有如附表一所示銀行帳戶，將原告莊芝寧所同
    意借貸予被告如附表一所示之金額提領或轉出，而原告莊芝
    寧另分別於附表二所示期日，將附表二所示金額之款項轉匯
    至被告所指定之銀行帳戶以將前開款項借貸予被告，自民國
    109年8月起至110年6月間，被告所向原告莊芝寧借貸之款項
    分別如附表一、二所示。又原告莊芝寧所有前開銀行帳戶存
    款經被告一再提領或轉出而所剩無幾，惟被告仍持續向原告
    索要借款，原告莊芝寧不得已只得拜託其父親即原告莊連喜
    借款予被告，嗣被告於110年1月10日與原告莊連喜簽立借款
    契約書(下稱系爭借款契約書)，向原告莊連喜借款18萬元，
    雙方約定被告應自110年5月10日起分12期、按月攤還15,000
    元至111年4月10日全部清償為止，被告並簽發發票日為110
    年1月1日、票面金額為18萬元之即期本票1紙(下稱系爭本票
    )以擔保前開18萬元借款之清償；詎被告迄未依約清償借款
    分毫，迭經原告等催討未果，爰依消費借貸之法律關係提起
    本件訴訟，請求被告分別返還原告莊連喜18萬元、莊芝寧70
    3,786元。並聲明：㈠被告應給付原告莊連喜18萬元，及自11
    0年5月10日起至清償日止，按年息5%計算之利息。㈡被告應
    給付原告莊芝寧703,786元，及自111年7月14日起至清償日
    止按年息5%計算之利息。
三、被告經合法通知，未於言詞辯論期日到場，亦未提出書狀作
    何聲明陳述。
四、經查，原告等主張原告莊芝寧前將其所有台新銀行、合作金
    庫帳戶之提款卡及金融卡交付予其當時之男友即被告，以供
    被告向原告莊芝寧借款時得隨時自前開帳戶提領現金取用，
    被告並於如附表一所示日期，自原告莊芝寧所有如附表一所
    示銀行帳戶，將原告莊芝寧所同意借貸予被告之如附表一所
    示之金額提領或轉出；原告莊芝寧另分別於附表二所示期日
    ，將附表二所示金額之款項轉匯至被告所指定之銀行帳戶以
    將前開款項借貸予被告，自109年8月起至110年6月間，被告
    所向原告莊芝寧借貸之款項如附表一、二所示；又被告嗣於
    110年1月10日與原告莊芝寧之父親即原告莊連喜簽立系爭借
    款契約書，向原告莊連喜借款18萬元，雙方約定被告應自11
    0年5月10日起分12期、按月攤還15,000元至111年4月10日全
    部清償為止，被告並簽發系爭本票以擔保前開18萬元借款之
    清償；惟被告迄今全未依約清償借款，迭經原告等催討未果
    等事實，業據提出與其等所述相符之原告莊芝寧所有台新銀
    行、合作金庫帳戶歷史交易明細、原告莊芝寧與被告間之Li
    ne對話紀錄、系爭借款契約書及系爭本票等件影本為證；而
    被告經合法通知，對原告主張之事實，既未於言詞辯論期日
    到場爭執，復未提出書狀作何聲明或陳述，依民事訴訟法第
    280條第3項準用第1項規定，視同自認，自堪信原告主張為
    真實。
五、按稱消費借貸者，謂當事人一方移轉金錢或其他代替物之所
    有權於他方，而約定他方以種類、品質、數量相同之物返還
    之契約。當事人之一方對他方負金錢或其他代替物之給付義
    務而約定以之作為消費借貸之標的者，亦成立消費借貸；消
    費借貸之借用人應於約定期限內，返還與借用物種類、品質
    、數量相同之物，未定返還期限者，借用人得隨時返還，貸
    與人亦得定一個月以上之相當期限，催告返還，民法第474
    條、第478條分別定有明文。本件被告先後於附表一、二所
    示時間向原告莊芝寧借貸附表一、二所示之款項，均未約定
    清償期，嗣經原告莊芝寧催告返還，然被告迄未清償，依前
    揭規定，被告就前開借款即應負清償返還之責；又依原告莊
    芝寧聲明請求被告返還之借款金額，有誤將附表一編號29所
    示，即原證二原告合作金庫五甲分行帳戶歷史交易明細查詢
    第56項之11,000元借款重複計算(見本院111年2月10日言詞
    辯論筆錄)之情事，該重複請求部分自應予以剔除。另被告
    於110年1月10日與原告莊連喜簽立系爭借款契約書，向原告
    莊連喜借款18萬元後，亦未依該借款契約書之約定按月攤還
    分期款，迄111年4月10日止，前開18萬元借款之分期款清償
    期均已屆至，被告就前開18萬元借款亦應負清償返還之責。
    準此，原告莊連喜、莊芝寧各自本於其等與被告間消費借貸
    之法律關係，分別請求被告返還原告莊連喜18萬元、原告莊
    芝寧692,786元【計算式：703,786元－11,000元＝692,786元
    】，自屬有據，應予准許；至原告莊芝寧逾此部分之請求，
    則屬無據，不應准許。
六、第按給付無確定期限者，債務人於債權人得請求給付時，經
    其催告而未為給付，自受催告時起，負遲延責任；其經債權
    人起訴而送達訴狀，或依督促程序送達支付命令，或為其他
    相類之行為者，與催告有同一之效力；遲延之債務，以支付
    金錢為標的者，債權人得請求依法定利率計算之遲延利息；
    應付利息之債務，其利率未經約定，亦無法律可據者，週年
    利率為5%，民法第229條第2項、第233條第1項前段及第203
    條分別定有明文。查原告莊連喜與被告係約定被告應自110
    年5月10日起，以每月為1期，每期返還原告莊連喜15,000元
    ，分12期返還原告莊連喜18萬元，核屬有確定期限之給付，
    又被告雖自110年5月10日第一期款項清償期屆至時起即未返
    還任何款項，惟遍觀系爭借款契約書內容，並無被告若有一
    期未按時履行即視為全部債務到期之約定，是被告應返還原
    告莊連喜之借款，自係於各期清償期屆至，始分別陷於給付
    遲延，則原告莊連喜請求被告給付18萬元，及自如附表三所
    示利息起算日起，均至清償日止，按年息5%計算之利息，核
    屬有據，應予准許，逾此範圍之利息請求，則屬無據，不應
    准許；另原告莊芝寧並無主張及舉證其與被告間就被告向原
    告借貸之692,786元有清償期之約定，自屬無確定期限之給
    付，而本件起訴狀繕本既已於110年7月1日送達被告，是原
    告莊芝寧請求被告給付692,786元，及自111年7月14日起至
    清償日止按年息5%計算之利息，亦屬有據，應予准許；原告
    莊芝寧逾此部分之請求，則屬無據，不應准許。
七、末按原告撤回其訴者，訴訟費用由原告負擔；各當事人一部
    勝訴、一部敗訴者，其訴訟費用，由法院酌量情形，命兩造
    以比例分擔或命一造負擔，或命兩造各自負擔其支出之訴訟
    費用；法院為終局判決時，應依職權為訴訟費用之裁判，民
    事訴訟法第83條第1項前段、第79條、第87條第1項分別定有
    明文。查本件原告等起訴時請求被告分別給付原告莊連喜18
    萬元、莊芝寧84萬元，前經臺灣高雄地方法院以110年度補
    字第554號裁定原告莊連喜、莊芝寧應分別繳納第一審裁判
    費1,880元、9,140元確定在案；嗣原告莊芝寧於本院言詞辯
    論期日撤回其部分請求，僅請求被告返還借款703,786元，
    該部分訴訟標的金額因而減縮為703,786元，應徵第一審裁
    判費7,710元，又本件原告莊芝寧敗訴部分甚微，本院認此
    部分訴訟費用仍應由被告負擔為適當，爰酌定此部分訴訟費
    用應全部由被告負擔；至原告莊芝寧撤回部分所生之費用，
    依民事訴訟法第83條第1項前段規定，自應由原告自行負擔
    ，附此敘明；另本件原告莊連喜部分之訴固為一部有理由、
    一部無理由，惟本院審酌原告莊連喜敗訴者僅為部分利息之
    請求，爰諭知本件原告莊連喜之訴部分之訴訟費用全部由被
    告負擔。
八、據上論結，本件原告之訴為一部有理由、一部無理由，依民
    事訴訟法第385條第1項前段、第79條、第83條第1項前段、
    第87條第1項，判決如主文。
中　　華　　民　　國　　111 　年　　7 　　月　　28　　日
                  民事庭法　官　姚貴美　　　　　
以上正本係照原本作成。
對於本件判決如有不服，應於收受送達後20日內向本院提出上訴
書狀，敘述上訴之理由，上訴於臺灣高等法院，並按他造當事人
之人數附具繕本。如委任律師提起上訴者，應一併繳納上訴審裁
判費。 
中　　華　　民　　國　　111 　年　　8 　　月　　4 　　日
                        書記官　陳彥端
附表一
編  號 提領或轉出款項之期日  (民國年月日) 提領或轉出款項之銀行帳戶  提領或轉出款項之金額    (新臺幣)  1  109年8月12日    台新銀行    10,000元  2  109年8月12日    台新銀行    10,000元  3  109年8月12日    台新銀行    10,000元  4  109年8月12日    台新銀行    30,000元  5  109年8月12日    台新銀行    20,000元  6  109年8月13日    台新銀行    46,000元  7  109年11月16日    台新銀行     5,000元  8  109年11月18日    台新銀行     1,800元  9  109年11月21日    合作金庫       893元 10  109年11月24日    台新銀行    30,000元 11  109年11月24日    合作金庫    30,000元 12  109年11月24日    合作金庫    20,000元 13  109年11月25日    合作金庫    30,000元 14  109年11月25日    合作金庫    20,000元 15  109年11月25日    合作金庫    20,000元 16  109年11月25日    合作金庫    10,000元 17  109年11月26日    合作金庫     7,000元 18  109年11月26日    合作金庫    20,000元 19  109年11月26日    合作金庫    20,000元 20  109年11月26日    合作金庫    20,000元 21  109年11月26日    合作金庫    20,000元 22  109年11月26日    合作金庫    20,005元 23  109年11月26日    台新銀行     7,000元 24  109年11月28日    合作金庫     1,000元 25  109年11月29日    合作金庫     1,005元 26  109年11月30日    合作金庫     5,166元 27  109年12月1日    合作金庫       810元 28  109年12月1日    合作金庫       590元 29  109年12月1日    合作金庫    11,000元 30  109年12月2日    合作金庫        85元 31  109年12月2日    合作金庫        45元 32  109年12月3日    合作金庫       115元 33  109年12月3日    合作金庫       157元 34  109年12月3日    合作金庫        90元 35  109年12月5日    合作金庫       500元 36  109年12月8日    合作金庫       439元 37  110年6月21日    台新銀行   150,000元 38  110年6月22日    台新銀行    53,000元 39  110年6月23日    台新銀行       500元 40  110年6月24日    台新銀行       500元 41  110年6月28日    台新銀行        86元 
附表二
編  號    匯款期日  (民國年月日)     匯款金額    (新臺幣)   1   109年9月28日     30,000元   2   109年9月28日     30,000元  
附表三
編  號    計息本金    (新臺幣)    利息起算日  (民國年月日)   1    15,000元  110年5月11日  2    15,000元  110年6月11日  3    15,000元  110年7月11日  4    15,000元  110年8月11日  5    15,000元  110年9月11日  6    15,000元  110年10月11日  7    15,000元  110年11月11日  8    15,000元  110年12月11日  9    15,000元  111年1月11日 10    15,000元  111年2月11日 11    15,000元  111年3月11日 12    15,000元  111年4月11日